【裁判字號】    96,訴,1230
【裁判日期】    970321
【裁判案由】    違反藥事法等
【裁判全文】
臺灣士林地方法院刑事判決              96年度訴字第1230號
公  訴  人  臺灣士林地方法院檢察署檢察官
被      告  乙○○
上列被告因違反藥事法案件，經檢察官提起公訴（96年度偵字第
4683號），本院判決如下：
    主  文
乙○○無罪。
    理  由
一、公訴意旨略以：被告乙○○基於轉讓禁藥暨第二級毒品安非
    他命之犯意，於民國96年1 月間，在臺北縣淡水鎮○○路18
    6 號3 樓52室，轉讓禁藥暨第二級毒品安非他命供丙○○施
    用。另又於96年2 月上旬，在臺北縣淡水鎮○○路186 號3
    樓32室，轉讓禁藥暨第二級毒品安非他命1 包（淨重0.08公
    克）供甲○○施用，因認乙○○涉犯藥事法第83條第1 項之
    轉讓禁藥罪及毒品危害防制條例第8 條第2 項之轉讓第二級
    毒品罪。
二、公訴人起訴認定被告有前揭轉讓安非他命之犯行，無非係以
    被告之供述、證人丙○○及甲○○之證述，及甲○○曾於96
    年2 月15日為警查獲安非他命1 包（淨重0.08公克）為其主
    要依據。惟被告堅決否認有轉讓安非他命予丙○○或甲○○
    之犯行，略辯稱：丙○○及甲○○是伊的房客，伊不可能無
    償提供安非他命給他們，伊不知道甲○○的安非他命從何而
    來等語。
三、本院之判斷：
（一）證據能力部分：
    (一)按被告以外之人於審判外之言詞或書面陳述，除法律有規
      定者外，不得作為證據，刑事訴訟法第159 條第1 項定有
      明文。又按被告以外之人於審判外之陳述，雖不符刑事訴
      訟法第159 條之1 至第159 條之4 之規定，而經當事人於
      審判程序同意作為證據，法院審酌該言詞陳述或書面陳述
      作成時之情況，認為適當者，亦得為證據，刑事訴訟法第
      159 條之5 規定甚明。本件證人丙○○及甲○○於警詢所
      為之陳述，雖屬被告以外之人於審判外所為之言詞陳述，
      且不符刑事訴訟法第159 條之1 至第159 條之4 得為證據
      之情形，然公訴人起訴援引為證據方法，被告亦同意採為
      證據（見本院卷第11頁），本院審酌該言詞陳述作成時之
      情況，認為採為證據並無不當，依照前開法律規定得為證
      據。
    (二)又按被告以外之人於偵查中向檢察官所為之陳述，除顯有
      不可信之情況者外，得為證據，刑事訴訟法第159 條之1
      第2 項定有明文。本件證人丙○○於民國96年7 月5 日偵
      訊時所為之陳述，雖亦屬被告以外之人於審判外所為之陳
      述，然係於偵查中經具結後向檢察官所為，且未見有顯不
      可信之情況，依照前揭規定，亦得為證據。
    (三)按證人依法應具結而未具結者，其證言不得作為證據，刑
      事訴訟法第158 條之3 定有明文。本案丙○○於96年2 月
      15日及甲○○於96年2 月15日以被告身分接受檢察官偵訊
      ，所述涉及本案被告乙○○部分，本質上係立於證人之地
      位，如以之作為認定本案被告犯行之基礎，依法應為具結
      ，以擔保其所言真實。然其2 人並未具結，依照前開法律
      規定，應無證據能力，不因被告同意採為證據，排除刑事
      訴訟法第158 條之3 規定之適用。
（二）實體認定部分：
      按犯罪事實應依證據認定之，無證據不得認定犯罪事實；
      不能證明被告犯罪者，應諭知無罪之判決，刑事訴訟法第
      154 條第2 項、第301 條第1 項分別定有明文。又刑事訴
      訟法上所謂認定犯罪事實之證據，係指足以認定被告確有
      犯罪行為之積極證據而言，如未能發現相當證據或證據不
      足以證明，自不能以推測或擬制之方法，以為裁判基礎。
      而認定不利於被告之事實，須依積極證據，苟積極證據不
      足為不利被告之認定，若證據資料在經驗科學上或論理法
      則上尚有對被告較為有利之存疑，而無從依其他客觀方法
      排除此項合理之可疑，即不得以此資料作為斷罪之基礎。
      且刑事訴訟制度受「倘有懷疑，則從被告之利益為解釋」
      、「被告應被推定為無罪」之原則所支配，故得為訴訟上
      之證明者，無論為直接或間接證據，須客觀上於一般人均
      不致有所懷疑而達於確信之程度者，始可據為有罪之認定
      ，倘其證明尚未達於「確信」之度，而有合理可疑存在時
      ，即難據以為被告不利之認定，經查：
    (一)本案依96年3 月8 日被告警詢之調查筆錄記載，被告就是
      否無償轉讓安非他命予丙○○及甲○○之問題似已為肯定
      之自白（見臺灣士林地方法院檢察署96年度偵字第4683號
      卷【以下簡稱偵卷】第9 頁），惟經本院勘驗警詢錄音帶
      內容結果，被告非但未為肯定之供述，反而否認無償提供
      安非他命予甲○○（見本院卷第64至65頁）。是警詢筆錄
      所載被告陳述與錄音之內容略有不符，依刑事訴訟法第10
      0 條之1 第2 項規定，該不符之部分，不得作為認定被告
      轉讓安非他命予他人之證據。至被告供稱：甲○○何時有
      安非他命，伊真的不知道，如果有的話早就叫他拿出來用
      等語（見本院卷第65頁），無論在經驗法則或論理法則上
      ，均無法據以推論被告確有轉讓安非他命予甲○○之情事
      ，公訴蒞庭檢察官論告時據以推論被告有轉讓安非他命予
      甲○○之犯行，尚難採信。
    (二)證人甲○○雖於96年1 月25日警詢時證述：伊95年10月初
      搬到現租屋處，每隔2 、3 天就會與被告共同吸食安非他
      命，最後1 次是96年1 月24日上午6 點在被告工作室內共
      同吸食…安非他命都是被告去買回來的云云（見臺灣士林
      地方法院檢察署96年度毒偵字第421 號卷第3 頁），嗣於
      96年2 月15日警詢時證述：警方在伊住處查扣的安非他命
      1 小包（毛重0.28公克，淨重0.08公克）及安非他命吸食
      器是伊所有，是被告給伊的，被告知道伊沒錢，自95年10
      月起前後共給了伊7 至10次安非他命施用，平均伊會每隔
      1 星期找被告問看看他有沒有安非他命，每次被告給伊的
      安非他命重量約為淨重0.08公克（見偵卷第13至14頁），
      然查：
      1.公訴人起訴被告轉讓安非他命予甲○○之時間為「96年
        2 月上旬」，證人甲○○先前於96年1 月25日證稱其與
        被告於96年1 月24日一起施用安非他命，安非他命都是
        被告買回來的一節，應不能用於證明被告事後於「96年
        2 月間」轉讓安非他命予證人甲○○。
      2.依證人甲○○於96年1 月25日證述之情節，被告轉讓安
        非他命係與證人甲○○一起施用，所施用之安非他命則
        由被告提供，但依證人甲○○於96年2 月15日所為證述
        ，似為被告交付安非他命1 包予證人甲○○持有保存，
        其前後證述非無出入。
      3.依證人甲○○於96年1 月25日證述，被告轉讓安非他命
        予證人甲○○之頻率為2 、3 天，但依96年2 月15日之
        證述頻率則為每星期，前後亦有不同。
      4.證人甲○○證稱被告自95年10月起每星期無償轉讓安非
        他命予證人甲○○一節如果屬實，則被告至96年2 月上
        旬止，歷時3 月有餘，共計13至14星期，被告轉讓安非
        他命予證人甲○○之次數應約略為12至14次，此與證人
        所述7 至10次並不相符。況且安非他命經政府查禁，黑
        市流通價格不低，染上毒癮者，自己施用已須耗費大量
        金錢，提供他人施用者，多有其他目的原因，長期無償
        提供他人無償施用，更必有重大原因，證人甲○○證稱
        被告僅因知道其沒錢，就無償轉讓，自難認與常情相符
        。
      5.證人甲○○前揭證述，存有前後矛盾之情，且所述與常
        情有違，非毫無瑕疵可指，其證述是否與實情相符？客
        觀上容有重大懷疑。故證人甲○○雖確曾於96年2 月15
        日遭警方查獲持有安非他命1 小包，有臺北市政府警察
        局刑事警察大隊查獲涉嫌毒品危害防制條例毒品初步鑑
        驗報告書在卷可證（見臺灣士林地方法院檢察署96年毒
        偵字第457 號卷第1 頁），亦不能據以為被告不利之認
        定。
    (三)證人丙○○於96年2 月15日警詢時證稱：警方查扣的證物
      是被告所有（包括吸食器、噴燈等），伊用過吸食器6 次
      左右。伊從95年2 月間起便開始施用安非他命至今，最近
      1 次是96年2 月15日凌晨3 時許在租屋處的電腦工作室內
      施用，安非他命是被告提供的。伊所施用的安非他命是被
      告無條件給伊施用的，因為伊有幫被告修房子，他會請伊
      施用安非他命，自95年2 月前後共請伊施用了15至20次安
      非他命，伊平均每隔2 星期找被告問問看有沒有安非他命
      ，被告在的話會請伊施用安非他命，伊每次都施用2 至3
      口云云（見偵卷第17至18頁），嗣於96年7 月5 日時具結
      證稱：算是有向被告拿過毒品，伊是直接向他本人拿的，
      他當面拿給伊，伊有施用安非他命，上次說沒有用是甲○○教伊說的，找被告要安非他命的時間伊不清楚，都是用
      電話連絡，被告沒住在那裡，伊請他到淡水租屋處，被告
      說沒有拿毒品給伊，意思是當時在場的不只伊1 個，藉由
      另一個人拿給伊，當面交的有1 、2 次，是從96年開始，
      約1 月的時候才開始云云（見偵卷第46至47頁），然查：
      1.依證人丙○○於96年2 月15日證述，被告係於施用安非
        他命時，請證人丙○○施用2 、3 口，此與證人於96年
        7 月5 日證稱被告交付安非他命之情節並不相符。
      2.證人丙○○於96年7 月5 日偵訊時或證稱：直接找被告
        拿安非他命，或證稱：被告藉由另一個人拿給伊，嗣又
        改證稱當面交的有1 、2 次，從96年1 月開始云云，其
        證述反覆不一。
      3.證人丙○○前後就被告如何轉讓安非他命證述不一，其
        證詞是否可信，亦有可疑，自不得以其證述，遽認被告
        有於96年1 月間轉讓安非他命予證人丙○○之犯行。
  (四)綜上所述，本案證人甲○○及丙○○之證述存有瑕疵，客觀
    上不足令一般人確信被告確有公訴人所指於96年1 月間及96
    年2 月上旬先後轉讓安非他命以丙○○、甲○○之犯行，此
    外，復查無其他積極證據足以證明被告確有公訴人所指之轉
    讓安非他命犯行，依照前開法律規定及說明，應為被告有利
    之認定，本院爰依法為被告無罪之諭知。
據上論斷，應依刑事訴訟法第301條第1項，判決如主文。
本案經檢察官洪三到庭執行職務。
中    華    民    國    97    年    3     月    21    日
                  刑事第七庭審判長法  官  林秀鳳
                                  法  官  許碧惠
                                  法  官  周群翔
以上正本證明與原本無異。
如不服本判決，應於收受送達後10日內向本院提出上訴書狀，其
未具體敘述上訴理由者，請於上訴期間屆滿後20日內向本院補提
理由書狀（均須按他造當事人之人數附繕本）。
                                  書記官  劉育君
中    華    民    國    97    年    3     月    21    日


司法院資訊處製作；財團法人民間司法改革基金會備份。
